---
title: "Projet économétrie: Les facteurs déterminants des médailles aux Jeux Olympiques"
author: 'Romane Froger, Paul Ritzinger, Andres Goitia'
date: "2024-12-19"
output:
  html_document:
    toc: true
    toc_float: true
    css: styles.css
---


# Introduction 

Les Jeux Olympiques se déroulent tous les quatres ans dans une ville différente, pour que les athlètes du monde entier s'affrontent autour d'une thématique universelle : le  sport. 
Nous cherchons à analyser les facteurs qui déterminent l'obtention de médailles aux JO, puisque tous les pays sont différents, tant du point de vue économique que culturel, est-ce que des variables clés jouent un rôle prépondérant dans l'obtention des médailles ? C'est ce que nous allons chercher à déterminer dans ce travail.

# Bibliothèques nécessaires


```
library(dplyr)
library(readxl)
library(tidyr)
library(stringr)
library(car)
library(sandwich)
library(lmtest)
library(nlme)
library(plm)
library(stargazer)
```

# Chargement des données

```
medals = read.csv("~/FAC/olympics_dataset.csv")
gdp_per_capita = read_excel("~/gdp.xlsx", sheet = "Full data") 
democracy = read.csv("~/democracy.csv")
hdi = read_excel("~/hdr-data.xlsx")
gov_expenditures = read_excel("~/gov_expenditures.xlsx")

```

# Nettoyage et préparation des données 


Médailles:
```
medals = medals %>% 
  select(-player_id, -Event, -NOC) %>% 
  filter(Medal != "No medal") %>% 
  rename(country = Team) %>% 
  rename(year = Year) %>% 
  rename(city = City)

medals_by_country = medals %>% 
  group_by(country, year, city) %>% 
  summarise(
    total_bronze = sum(Medal == "bronze"),
    total_silver = sum(Medal == "Silver"),
    total_gold = sum(Medal == "Gold"),
    total_medals = n()) %>% 
  ungroup()

medals_by_country <- medals_by_country %>%
  mutate(country = str_replace(country, "-\\d+$", ""))
  
#il y avait différents mots pour un même pays donc nous fusionnons ces lignes 

medals_by_country <- medals_by_country %>%
  group_by(country, year, city) %>%
  summarise(across(where(is.numeric), \(x) sum(x, na.rm = TRUE)),  
            .groups = "drop")
            
```            

PIB per capita:

```
gdp_per_capita = gdp_per_capita %>% 
  select(-countrycode) %>% 
  mutate(growth = as.numeric(growth))
  
database = medals_by_country %>% 
  left_join(gdp_per_capita, by = c("country", "year"))
```

Indice de développement humain: 

```
hdi = hdi %>% 
  select(-countryIsoCode, -indexCode, -index, -dimension, - indicatorCode, -indicator, -note) %>% 
  mutate(year = as.numeric(year)) %>% 
  rename(hdi = value)

database = database %>% 
  left_join(hdi, by = c("country", "year"))
```
Dépenses totales des administrations publiques consacrées aux services récréatifs et sportifs en % du PIB:

```
gov_expenditures = gov_expenditures %>%
  mutate(across(where(is.numeric), as.character))  %>% 
  rename(country = ...1) %>% 
  pivot_longer (
    col = -country,
    names_to = "year",
    values_to = "expenditures") %>% 
  mutate(year = as.numeric(year)) %>% 
  mutate(expenditures = as.numeric(expenditures))

database = database %>% 
  left_join(gov_expenditures, by = c("country", "year"))

```
pays hôte (créer manuellement): 


```
host_data <- tibble(
  year = c(1896, 1900, 1904, 1906, 1908, 1912, 
           1920, 1924, 1928, 1932, 1936, 1948, 
           1952, 1956, 1960, 1964, 1968, 1972, 
           1976, 1980, 1984, 1988, 1992, 1996, 
           2000, 2004, 2008,  2012, 2016, 2020, 2024),
  host_country = c("Greece", "France", "United States", "Greece", "Great Britain", "Sweden", 
                   "Belgium", "France", "Netherlands", "Unites States", "Germany", "Great Britain",
                   "Finland", "Australia", "Italy", "Japan", "Mexico", "Germany", 
                   "Canada", "Russia", "United States", "South Korea", "Spain", "United States", 
                   "Australia", "Greece", "China", "Great Britain", "Brazil", "Japan", "France"))


database = database %>% 
  left_join(host_data, by = "year") %>% 
  mutate(host = ifelse(country == host_country, 1, 0))
  
  #Variable binaire pour regression future 


```
Démocratie: 

```
democracy = democracy %>% 
  select(country = ID_country_name, 
         year = ID_year, 
         representative_gov = C_A1,
         fundamental_rights = C_A2,
         checks_on_gov = C_A3,
         impartial_adm = C_A4) 

database = database %>% 
  left_join(democracy, by = c("country", "year"))

View(database)
```
Transformation de certains variables:

```
database = database %>% 
  mutate(log_gdppc = log(gdppc),
         log_pop = log(pop),
         log_growth = ifelse(growth > 0, log(growth), -log(abs(growth))),
         interaction_log_gdppc_host = log_gdppc*host,
         interaction_log_pop_host = log_pop*host)

```

# Statistiques Descriptives

```
library(dplyr)

#Statistiques descriptives 
database1 <- database[, !(names(database) %in% c("city", "host_country", "country"))]
database1_imputed <- database1
for (col in names(database1_imputed)) {
  database1_imputed[[col]][is.na(database1_imputed[[col]])] <- mean(database1_imputed[[col]], na.rm = TRUE)
}
mat_var_covar = cov(database1_imputed)                   

mat_correlation <- cor(database1_imputed, use = "complete.obs")

library(ggplot2)
library(reshape2)

# Transformer la matrice en un format long pour ggplot2
mat_melt <- melt(mat_correlation)

# Créer le heatmap
ggplot(data = mat_melt, aes(x = Var1, y = Var2, fill = value)) + 
  geom_tile(color = "white") + 
  scale_fill_gradient2(low = "blue", high = "red", mid = "white", 
                       midpoint = 0, limit = c(-1, 1), space = "Lab", 
                       name = "Corrélation") + 
  theme_minimal() + 
  theme(axis.text.x = element_text(angle = 45, vjust = 1, hjust = 1)) + 
  coord_fixed()

#
test=database %>% 
  group_by(country) %>% 
  summarise(
    avg_medals = mean(total_medals, na.rm = TRUE),
    avg_gdppc = mean(gdppc, na.rm = TRUE),
    avg_pop = mean(pop, na.rm = TRUE),
  ) %>% 
  arrange(desc(avg_medals))
```  

```{r echo=FALSE, message=FALSE, warning=FALSE}
library(dplyr)
load(".RData")

#Statistiques descriptives 
database1 <- database[, !(names(database) %in% c("city", "host_country", "country"))]
database1_imputed <- database1
for (col in names(database1_imputed)) {
  database1_imputed[[col]][is.na(database1_imputed[[col]])] <- mean(database1_imputed[[col]], na.rm = TRUE)
}
mat_var_covar = cov(database1_imputed)                   

mat_correlation <- cor(database1_imputed, use = "complete.obs")

library(ggplot2)
library(reshape2)

# Transformer la matrice en un format long pour ggplot2
mat_melt <- melt(mat_correlation)

# Créer le heatmap
ggplot(data = mat_melt, aes(x = Var1, y = Var2, fill = value)) + 
  geom_tile(color = "white") + 
  scale_fill_gradient2(low = "blue", high = "red", mid = "white", 
                       midpoint = 0, limit = c(-1, 1), space = "Lab", 
                       name = "Corrélation") + 
  theme_minimal() + 
  theme(axis.text.x = element_text(angle = 45, vjust = 1, hjust = 1)) + 
  coord_fixed()

#
test=database %>% 
  group_by(country) %>% 
  summarise(
    avg_medals = mean(total_medals, na.rm = TRUE),
    avg_gdppc = mean(gdppc, na.rm = TRUE),
    avg_pop = mean(pop, na.rm = TRUE),
  ) %>% 
  arrange(desc(avg_medals))



#Tendances temporelles des médailles et du PIB avec échelles différentes
data_plot <- database %>%
  group_by(year) %>%
  summarise(
    avg_medals = mean(total_medals, na.rm = TRUE),
    avg_gdppc = mean(gdppc, na.rm = TRUE)
  )


ggplot(data = data_plot, aes(x = year)) +
  geom_line(aes(y = avg_medals, color = "Total Medals"), linewidth = 1.2) +
  geom_line(aes(
    y = avg_gdppc / max(avg_gdppc, na.rm = TRUE) * max(avg_medals, na.rm = TRUE),
    color = "GDP per Capita"
  ), linewidth = 1.2) +
  scale_y_continuous(
    name = "Average Total Medals",
    sec.axis = sec_axis(~ . * max(data_plot$avg_gdppc, na.rm = TRUE) / max(data_plot$avg_medals, na.rm = TRUE), 
                        name = "GDP per Capita")
  ) +
  labs(
    title = "Tendances temporelles des médailles et du PIB",
    x = "Year",
    color = "Variable"
  ) +
  theme_minimal() +
  theme(
    axis.title.y.left = element_text(color = "blue"),
    axis.title.y.right = element_text(color = "red"),
    legend.position = "top"
  )
```


# Regression 

```{r}

load(".RData")
reg = lm(total_medals ~ log_gdppc + log_pop + host + interaction_log_gdppc_host + interaction_log_pop_host, data = database)

summary (reg)

plot(reg$fitted.values, resid(reg), 
     xlab = "Valeurs ajustées", 
     ylab = "Résidus",
     main = "Graphique des résidus vs valeurs ajustées",
     pch = 19, col = "blue")

# ligne horizontale à zéro
abline(h = 0, col = "red", lwd = 2)

```




Test d'hétéroscédasticité

```{r}
library(lmtest)
library(sandwich)
bptest(reg)
#standard robust errors to solve heteroscedasticity

robust_se = vcovHC(reg, type = "HC1")  
coeftest(reg, vcov = robust_se)

```
Test de multicolinéarité


```
vif(reg) #big multicolinearity so we center our variables to solve this problem
database = database %>%
  mutate(log_gdppc_centered = log_gdppc - mean(log_gdppc, na.rm = TRUE),
         log_pop_centered = log_pop - mean(log_pop, na.rm = TRUE),
         host_centered = host - mean(host, na.rm = TRUE),
         interaction_gdppc_host_centered = log_gdppc_centered * host_centered,
         interaction_pop_host_centered = log_pop_centered * host_centered)
```

```{r}
library(car)
load(".RData")
reg_centered = lm(total_medals ~ log_gdppc_centered + log_pop_centered + host_centered + interaction_gdppc_host_centered + interaction_pop_host_centered, data = database)
summary(reg_centered)

vif(reg_centered) #no more multicolinearity issue

```

Régression avec d'autres variables (variables disponibles pour quelques observations seulement)

#regression with others variables (variables that are available for only a few observations) 

```{r}
load(".RData")
reg = lm(total_medals ~ log_gdppc_centered + log_pop + host_centered + interaction_gdppc_host_centered + interaction_pop_host_centered + expenditures + hdi, data = database)
summary(reg)


# graphique des résidus par rapport aux valeurs ajustées
plot(reg$fitted.values, resid(reg), 
     xlab = "Valeurs ajustées", 
     ylab = "Résidus",
     main = "Résidus vs Valeurs Ajustées",
     pch = 19, col = "blue")

# ligne horizontale pour la référence à zéro
abline(h = 0, col = "red", lwd = 2)


```

```{r}
load(".RData")
reg = lm(total_medals ~ log_gdppc_centered + log_pop_centered + host_centered + interaction_gdppc_host_centered + interaction_pop_host_centered + checks_on_gov + impartial_adm, data = database)
summary(reg)
# graphique des résidus par rapport aux valeurs ajustées
plot(reg$fitted.values, resid(reg), 
     xlab = "Valeurs ajustées", 
     ylab = "Résidus",
     main = "Résidus vs Valeurs Ajustées",
     pch = 19, col = "blue")

# ligne horizontale pour la référence à zéro
abline(h = 0, col = "red", lwd = 2)

vif(reg) 
```

